【裁判字號】    99,交聲,2003
【裁判日期】    990730
【裁判案由】    交管條例聲異
【裁判全文】
臺灣板橋地方法院交通事件裁定        99年度交聲字第2003號
原處分機關  交通部公路總局臺北區監理所
異  議  人
即受處分人  甲○○
上列異議人即受處分人因違反道路交通管理處罰條例案件，對於
交通部公路總局臺北區監理所民國99年6月17日所為之北監自裁
字第裁40-C00000000號處分，聲明異議，本院裁定如下：
    主  文
原處分撤銷。
甲○○汽車駕駛人，駕駛汽車經測試檢定酒精濃度超過規定標準
，因而肇事致人受傷，吊扣其自用小客車駕駛執照貳年，並應接
受道路交通安全講習。
    理  由
一、原處分意旨略以：異議人即受處分人甲○○於民國99年1月1
    日23時26分許，駕駛車號7C-7851號自用小客車，行經臺北
    縣土城市○○路208號（裁決書略載為「永豐路208號」），
    因有「汽車駕駛人酒精濃度超過規定標準，因而致人受傷」
    之違規行為，經臺北縣政府警察局土城分局交通分隊員警當
    場製單舉發，並填製臺北縣政府警察局北縣警交大字第C000
    00000號舉發違反道路交通管理事件通知單，嗣經原處分機
    關於99年6月17日以北監自裁字第裁40-C00000000號違反道
    路交通事件裁決書，依道路交通管理處罰條例第35條第1項
    第1款、第24條第1項第2款（裁決書漏載第1項第2款）規定
    ，處異議人罰鍰新臺幣 (下同)49,500 元，吊扣駕駛執照24
    個月，並施以道路交通安全講習等語。
二、異議意旨略以：伊該次酒後駕車行為業經本院判處緩刑 (異
    議狀誤載為「由板橋地方法院檢察署判緩起訴」)，並向國
    庫繳交80,000元，基於一罪不二罰之理，請求撤銷關於罰鍰
    之處分等語。
三、按汽車駕駛人飲用酒類或其他類似物後，其吐氣所含酒精濃
    度超過每公升0.25毫克以上者，不得駕車；汽車駕駛人，駕
    駛汽車經測試檢定酒精濃度超過規定標準者，處新臺幣（下
    同）15,000元以上60,000元以下罰鍰，並當場移置保管該汽
    車；因而肇事致人受傷者，並吊扣其駕駛執照2年，道路交
    通安全規則第114條第2款、道路交通管理處罰條例第35條第
    1項第1款分別定有明文。又汽車駕駛人，有道路交通管理處
    罰條例第35條第1項規定之情形者，應接受道路交通安全講
    習，同條例第24條第1項第2款亦有明文。惟：按一行為同時
    觸犯刑事法律及違反行政法上義務規定者，依刑事法律處罰
    之。但其行為應處以其他種類行政罰或得沒入之物而未經法
    院宣告沒收者，亦得裁處之，行政罰法第26條第1項亦有明
    文。究其立法目的，一行為同時觸犯刑事法律及違反行政法
    上義務規定時，由於刑罰與行政罰同屬對不法行為之制裁，
    而刑罰之懲罰作用較強，故依刑事法律處罰，即足資警惕時
    ，實無一事二罰再處行政罰之必要；且刑事法律處罰，由法
    院依法定程序為之，較符合正當法律秩序，應予優先適用，
    但罰鍰以外之沒入或其他種類行政罰，因兼具維護公共秩序
    之作用，為達行政目的，行政機關仍得併予裁處。
四、經查：
(一)異議人甲○○於上開時、地，駕駛車號7C-7851號自用小客
    車，因有「汽車駕駛人酒精濃度超過規定標準達0.64MG/L因
    而肇事致人受傷」之違規行為，為異議人所不爭執，並有臺
    北縣政府警察局北縣警交大字第C00000000號舉發違反道路
    交通管理事件通知單、交通部公路總局臺北區監理所99年6
    月17日北監自裁字第裁40-C00000000號違反道路交通管理事
    件裁決書各1紙附卷可稽，是異議人有前揭酒後駕車肇事致
    人受傷之違規行為堪以認定。
(二)次查異議人同一酒後駕車肇事致人受傷之行為，因同時觸犯
    刑法第185條之3之公共危險罪及第185條之4之肇事逃逸罪，
    業經本院於99年5月27日以99年度交簡字第1629號分別判處
    有期徒刑3月、6月，如易科罰金均以新臺幣1千元折算1日。
    應執行有期徒刑7月，如易科罰金以新臺幣1千元折算1日。
    緩刑2年，並應向公庫支付新臺幣8萬元確定，有該刑事判決
    書附卷可稽，並經本院查明屬實。是依上開說明，異議人同
    一酒後駕車肇事致人受傷之行為既經本院判處罪刑確定，基
    於「一事不二罰」之行政罰原則，原處分機關自不應就同一
    行為，再為與刑罰相類之罰鍰處分。
五、綜上所述，本件異議人雖確有汽車駕駛人酒精濃度超過規定
    標準肇事致人受傷之違規行為，惟原處分機關漏未斟酌上揭
    行政罰法第26條之規範意旨，對異議人遽為上開罰鍰之裁罰
    ，即有未洽。又因本件酒後駕車乃單一違規行為，罰鍰、吊
    扣駕駛執照與道路交通安全講習之處分無從區分，是異議人
    雖未就吊扣駕駛執照及道路交通安全講習部分提出異議，仍
    應由本院併為審酌 (臺灣高等法院暨所屬法院98年度法律座
    談會刑事類提案第23號決議意旨可資參照)。而考量主管機
    關裁處違反道路交通法規之人吊扣駕駛執照及接受安全講習
    之用意乃在防止違規行為人於一段期間內再犯，及加強其等
    之道路交通法治觀念，與刑罰之性質迥異，自屬行政罰法第
    26 條第1項但書之「其他種類行政罰」，而得於刑罰處分外
    另行諭知。從而，異議人以原處分機關諭知罰鍰部分於法有
    違而提起聲明異議，為有理由，爰撤銷原處分，自為裁罰如
    主文第2項所示，以為適法。
據上論斷，應依道路交通案件處理辦法第19條，裁定如主文。
中    華    民    國    99    年    7     月    30    日
                  交通法庭    法  官    陳昭筠
以上正本證明與原本無異。
如不服本裁定應於送達後5日內向本院提出抗告狀。
                              書記官    黃文儀
中    華    民    國    99    年    8     月    3     日

司法院資訊處製作；財團法人民間司法改革基金會備份。
